臺灣高等法院高雄分院民事判決　九十一年度上字第三四號
　　上　訴　人　中凡實業有限公司
　　法定代理人　甲○○
　　被上訴人　　乙○○
右當事人間請求損害賠償事件，上訴人對於中華民國九十年十二月十八日台灣屏東地
方法院九十年度訴字第八四九號第一審判決提起上訴，本院判決如左：
    主    文
上訴駁回。
第二審訴訟費用由上訴人負擔。
    事    實
甲、上訴人方面：
一、聲明：求為判決：
（一）原判決廢棄。
（二）被上訴人應給付上訴人新台幣（以下同）一百九十一萬元及自民國九十年十一
      月二日起至清償日止依週年利率百分之五計算之利息。
（三）第一、二審訴訟費用由被上訴人負擔。
（四）上訴人願供擔保請准供擔保宣告假執行。
二、陳述：除與原判決記載相同者外，另補稱：
（一）上訴人於原審即請求因被上訴人自行切斷電源開關，致使上訴人工廠無法運作
      之侵權行為損害賠償（見起訴狀第三頁第四段），基於此同一事實，上訴人可
      請求被上訴人違反租賃契約之供電義務所受之損失，上訴人二個請求權均係基
      於被上訴人斷電行為之同一事實而來，屬於請求權競合，鈞院自可併予審理，
      合先敘明。
（二）證人黃炎正所言並非實在，被上訴人在原審九十年十二月三日答辯狀中，自認
      斷電【不久】後（斷電時間為中午十二點多）多次打電話給上訴人公司董事長
      甲○○，而在九十一年五月三十日準備程序中，證人黃炎正卻證稱被上訴人與
      伊在斷電當天早上十點多至下午三點半去高屏橋下釣魚，如果被上訴人真的去
      釣魚，他又如何知道斷電的事，又怎會打電話給甲○○，從十二點多到下午三
      點半已經過三小時，此並不符【不久】之定義。抑有進者，證人郭建輝證稱「
      乙○○兩點多到工廠」，林昆成證稱「乙○○兩點多到工廠」，證人劉庸州亦
      證稱「當天二點多我趕回公司遇到乙○○」（均見　鈞院九十一年四月十八日
      筆錄）。試問如果釣魚釣到當日下午三點半，乙○○如何在同日下午二點多分
      身二處，此為物理上之不可能，足證證人黃炎正所言並非實在。
（三）查乙○○於屏東地方法院檢察署偵訊時，自述「工廠斷電是因六月天氣熱跳電
      所致，有通知工廠維修，卻無人出面處理」云云，惟不為該署所採，其起訴書
      載「據台電公司屏東營業處屏區維巡字第九一○三一○七三號函表示【用電戶
      名為劉春生，是日本處供電該用戶或該地區之配電設備並無故障或跳脫】（此
      函亦存於鈞院卷內），足證被告辯稱工廠斷電是因六月天氣熱跳電所致云云，
      非屬可採，又倘係因自備之保護措施跳脫而斷電，衡諸甲○○身為公司股東兼
      代表人，劉庸州為公司股東兼經理，為避免公司營運損失，影響個人權益，在
      被上訴人通知董事長甲○○後，甲○○應會積極與被上訴人協調修復，且設若
      非被上訴人自行斷電，被上訴人應也會配合上訴人修復供電設備方為正理，惟
      甲○○陳明係因乙○○拒絕處理，因而另行尋求供電管道等情，足證非因自備
      之保護措施跳脫而斷電」（見九十一年偵字第二九○、六九八號起訴書第三頁
      第七、八行，上證二）。次查證人郭建輝證稱「六月六日十二點多沒有電，兩
      點多，乙○○到工廠，當時我、林昆成、還有二、三人在場，乙○○說【我切
      斷電了，為什麼你們還有電】，當時乙○○不知道我們已經開了自備發電機，
      後來他知道後，口頭阻止我們說【發電機是公司財產，你們不能用】」（九十
      一年四月十八日準備程序筆錄第六頁倒數第一行至第七頁第三行）；證人劉庸
      州證稱「當天二點多我趕回公司，遇到乙○○，乙○○說我將電切了，你們為
      何還有電，我叫工人用發電機發電使用，乙○○說發電機是公司的財產，叫他
      們不要用發電機」（九十一年四月十八日準備程序筆錄第七頁第五行至第七行
      ）；證人林昆成證稱「沒有電時，我有去乙○○家找他，但是沒有找到他，他
      在二、三點時到工廠，並說【我都切斷電了，為何你們還有電用】」「我有問
      乙○○，他說是他切斷電的，因為我知道總開關設在他家裡」「因為乙○○二
      點多來，不讓我們用工廠的發電機，我們就另外借了一部發電機用，到了五、
      六點他又來說，我都斷電了，你們為何還有電用，我說我們借了一部發電機來
      用的」（九十一年四月十八日準備程序筆錄第十一頁第五行至第八行，第十二
      頁倒數第一行至第十三頁第二行），由上開證人證詞，足證被上訴人確有斷電
      之行為。另查卷附屏東萬丹郵局回執上「投遞後郵戳」欄所蓋「90.6.6.18」
      之郵戳，經查係郵務士完成當日所有信件之投遞後，回郵局後才蓋上之郵戳，
      並非於收信人收執時所蓋之郵戳，此由上訴人與被上訴人往來之掛號信回執計
      七紙其「投遞後郵戳」欄時間均為十八時即明（上證三）。足證萬丹郵局投遞
      後郵戳均蓋為當日十八時。故被上訴人並非於十八時收受文件，是以該回執尚
      無法證明被上訴人所稱伊當日上午十點多出外釣魚為真正。綜右所述，被上訴
      人以斷電之手段致使上訴人權利受損，上訴人自得向被上訴人請求損害賠償。
（四）被上訴人因侵權行為致受有共計一百九十一萬元之損害。詳列如下：發電機油
      料及損秏費八仟元；接電工及購買變相機費用：因上訴人工程須使用二百二十
      伏特三相電流，故須將一般單相電流透過變相機變成三相電流才符合使用，接
      電工費用二萬七仟元整加上變相機費用一萬九仟元整，共計四萬六仟元整，有
      發票、估價單為憑（見原證五）；辦公設備損失：電腦故障（預估）二部九萬
      元、繪圖機故障四萬元，其餘電腦亦有不正常斷訊，觀察中，並保留請求權；
      員工休假損失：十二人每人二千元，共計十二萬元，九十年六月五日（斷電之
      日）至同月九日，共計五日，有出勤表十二份為憑（見原證六）；生產效能量
      減少：因被上訴人擅自斷電，上訴人所因發電機用電量不足，生產線只能部分
      生產，部分停工，造成之每日生產產能減少壹萬元（計算基準以上訴人三年來
      營業額平均得出，見原證七），自六月六日算至十月五日止，每日一萬元，共
      計壹佰日，總計一佰萬元，（因迄今被上訴人仍未復電，故保留其餘請求權）
      ；生產設備損失：開關、燈炮等電氣設備六仟元；所失利益：因公司停電，致
      業務方面自我設限，不敢如常接單，每日所失利益估計六千元，共計壹佰日，
      總計六十萬元。
三、證據：引用原審之證據方法，另補提判例一則、函件收據影本八件、起訴書影本
    一件，及聲請傳訊宋龍德、曾明勇、郭建輝、劉庸州、林昆成到庭證述，聲請函
    查中華電信公司及屏東郵局萬丹支局函查相關資料。
乙、被上訴人方面：
一、聲明：求為判決：
（一）駁回上訴。
（二）第一、二審訴訟費用由上訴人負擔。
（三）若受不利判決，願供擔保請准免假執行。
二、陳述：除與原判決記載相同者外，另補稱：
（一）上訴人起訴主張租賃契約存在兩造之間，惟依上訴人提出兩造不爭執真正之九
      十年六月四日萬丹鄉公所調解委員會之調解書上載明「聲請人中凡實業公司（
      以下稱甲方），於民國八十四年七月向對造人劉春生（以下稱乙方），承租位
      於萬丹鄉水泉村農用土地一筆作為興建廠房倉庫之用‧‧‧」已明確載明上訴
      人亦自承系爭土地之出租人係劉春生。再者依上訴人自行提出之九十年八月三
      日、同年九月五日、十月五日匯款單，受款人均為劉春生，金額為一萬二千五
      百元，並非被上訴人名義，亦均適足以證明系爭租約存於上訴人與訴外人劉春
      生間，雖上訴人另以現金支出傳票上自八十九年十二月起迄九十年三月間之租
      金，均有被上訴人在各該支出傳票上親自簽名為證，為傳票本係上訴人內部作
      帳之用，尚不得認定兩造間存有租約，且縱認被上訴人簽收，因素外人劉春生
      為被上訴人之父，租金由被上訴人代為簽收亦僅屬第三人代為受領清償，不得
      已此遽為認定租約存於兩造間。
（二）上訴人於二審追加侵權行為損害賠償請求權，被上訴人不同意。按上訴人於原
      審起訴時係主張基於違反租賃契約之供電義務請求損害賠償，兩者請求之基礎
      事實並不相同，上訴人之追加顯不合法。
（三）上訴人所提出之證人林昆成業已於原審證稱「是不是他們切的電我不知道」，
      是以已無再傳訊之必要。且其於原審證稱「發現跳電，我去看總開關，發現並
      沒有跳，我就去找被告乙○○，當時他出去」，既然跳電時被上訴人不在家，
      如何能切斷電源？由此證被上訴人並未有切斷電源之行為。證人黃炎正於鈞院
      審理時已證稱：發生跳電之日（九十年六月六日），早上十點多至下午三點多
      左右，其與被上訴人到高屏橋下釣魚，亦即工廠發生跳電之時，被上訴人並不
      在現場，此與上訴人所提證人林昆成上開證詞相符，證人林昆成於九十年十二
      月四日原審審理時亦證稱「他（指乙○○）五、六點回來」，與證人黃彥誦於
      鈞院證稱五點多下班後「有看到乙○○回去一次，他問經理劉庸州說停電了怎
      麼還有電」相符，並非如證人郭建輝、劉庸州所稱係下午二點多到工廠為上開
      言語。查劉庸州與被上訴人有數件刑事案件涉訟中，其證詞偏頗實不足採，另
      證人郭建輝係公司臨時工，根據中凡公司借款原則，每名員工限於每月二十五
      日僅能借貸新台幣一萬元，然郭建輝卻能隨時向公司借貸且不限借款金額限制
      ，可見其與公司負責人之關係甚為密切，其證詞顯有偏頗，不足採信。
（四）至於台電公司屏東區營業處九十一年三月二十五日屏區維巡第九一○三－○九
      八六號函雖謂「是日本處供電該用戶獲該地區之配電設備並無故障或跳脫」云
      云，然亦稱「用戶有否因用電量突增，導致其自備之保護設備跳脫，本處處法
      查知」等語。另甲○○亦坦承被上訴人於發現電力跳脫後，確有以電話主動與
      其聯絡，足見被上訴人並無拒絕處理等情，至於被上訴人雖曾於屏東地方法院
      檢察署偵訊時稱「工廠斷電是因六月天氣熱跳電所致」，然被上訴人本身並非
      台電員工，上開言詞僅係臆測之詞，被上訴人並不清楚跳電原因。
（五）上訴人以其所投遞之存證信函郵戳企圖證明被上訴人跳電事故當日早上十一時
      許左右曾在家，然根據萬丹鄉郵局回函證明，並無法確認被上訴人究係於當日
      何時收受該掛號信函。且當地掛號投遞通常係在下午四時許左右，當時被上訴
      人已在家，足見上訴人所言與事實不符。又郵戳係上訴人所提出之證物，既無
      法證明所欲待證之事實，顯已不具證據能力。
（六）對上訴人請求之損害賠償所提之抗辯如下：發電機油料及耗損費部分，上訴人
      並未提出任何單據及計算標準；接電工費用二萬七千元部分，上訴人僅提出未
      記載日期之估價單，不足採信；辦公設備損失部分，未見上訴人提出任何損害
      證明及單據憑證；員工休假損失部分，部分員工係排年休，且電力跳脫是六月
      六日下午非六月五日，另六月九日係週六，員工原本就不用上班；生產效能量
      減少部分，上訴人僅提出八七年至八九年營業所得稅之計算申報書，並未舉證
      說明其主張自六月五日起至十月五日止，生產效能量有任何減少之情事；生產
      設備損失及所失利益部分，上訴人均未提出證明。
三、證據：引用原審之證據方法，另補提公司帳簿影本一份，聲請傳訊證人黃炎正、
    黃彥誦、李雪紅到庭證述。
    理    由
一、本件上訴人起訴主張：上訴人公司自八十四年七月起承租被上訴人所有坐落屏東
    縣萬丹鄉○地○○段三二○地號作為工廠之用，約定每月租金一萬二千五百元，
    被上訴人並同意提供電力供上訴人使用，電費由上訴人自繳，詎被上訴人於九十
    年六月五日中午十二點十五分擅自切斷電力，致上訴人公司業務為停頓。上訴人
    於九十年六月六日發函請求被上訴人依約復電，惟被上訴人置之不理。上訴人只
    得緊急以發電機供電，上訴人公司因此受有損害計發電機油料及損秏費八仟元接
    電工及購買變相機費用共計四萬六仟元整，辦公設備損失九萬元、繪圖機故障四
    萬元，員工休假損失，十二人每人二千元，共計十二萬元，另生產效能量減少，
    自六月五日算至十月五日止，每日一萬元，共計壹佰日，總計一佰萬元，生產設
    備損失，開關、燈炮等電氣設備：六仟元，所失利益部分，每日所失利益估計六
    千元，共計壹佰日計六十萬元，合計一百九十一萬元之損害額，請求被上訴人如
    數賠償並加給法定遲延利息等情。
二、被上訴人則以：兩造間並無租賃契約存在，上訴人所提之聲請調解書，已自承係
    向劉春生承租土地，足證出租人確非被上訴人，上訴人訴求被上訴人負出租人不
    完全給付之損害賠償責任，顯然欠缺為訴訟標的法律關係，縱認兩造間存有租賃
    契約存在，上訴人並未舉證證明租賃契約內課予被上訴人有維護電力系統之義務
    ；再者，就上訴人主張被上訴人切電之侵權行為，及稱被上訴人有自承斷電及威
    脅，均非實在，其所舉證人劉庸州、林昆成均係上訴人公司之執行業務股東，且
    與被上訴人有刑事訴訟糾紛，其證詞顯有偏頗之虞，不足採信。至於上訴人請求
    侵權行為損害賠償之部分，並未能提出單據證明，自無理由等語資為抗辯。
三、查本件上訴人起訴之事實已述及被上訴人切斷工廠電力造成損害之情事，是其於
    上訴本院時，所稱基於侵權行為而為請求，自非訴之追加，合先敘明。
四、次查，上訴人主張其自八十四年七月起承租坐落屏東縣萬丹鄉○地○○段三二○
    地號土地作為工廠之用，約定每月租金一萬二千五百元，被上訴人同意提供電力
    供上訴人使用，電費由上訴人自繳，每期租金交予被上訴人等情，業據其提出公
    司執照、營利事業登記證、租金簽收單據、匯款單影本、現金支出傳票等為證，
    堪信為真。上訴人另主張系爭租賃契約存在於兩造間，及被上訴人有切電之侵權
    行為等情，則為被上訴人所否認，並以前開情詞置辯。經查：
（一）系爭土地為訴外人劉春生所有，此有被上訴人提出之土地所有權狀影本在卷可
      證，且為上訴人所不爭執；再依上訴人提出兩造不爭執真正之九十年六月四日
      萬丹鄉公所調解委員會之調解書上記載「聲請人中凡賽業公司（以下稱甲方）
      ，於民國八十四年七月向對造人劉春生（以下簡稱乙方），承租位於萬丹鄉水
      泉村農用土地一筆做為興建廠房倉庫之用，．．．」之內容，及依上訴人提出
      之九十年八月三日、同年九月五日、同年十月五日之匯款單，受款人均為劉春
      生，金額均為一萬二千五百元，並非被上訴人名義，適足以證明系爭租約係存
      於上訴人與訴外人劉春生間，被上訴人並非系爭租約之出租人。雖上訴人另以
      現金支出傳票上自八十九年十二月起迄九十年三月間之租金，均有被上訴人在
      各該紙支出傳票上親自簽名為證，惟傳票本係上訴人內部作帳之用，尚不得資
      為兩造間存有租約之認定；且縱認被上訴人簽收，因訴外人劉春生為被上訴人
      之父，租金由被上訴人代為簽收亦僅屬第三人代為受領清償而已；又據證人宋
      龍德於本院證稱「我知道租約的事，雙方並沒有訂立書面的契約，乙○○告訴
      我那是他父親的地，他父親委託他全權處理」（見本院卷第六三頁），足見被
      上訴人僅係訴外人劉春生之代理人，並非租賃契約之當事人。至證人曾明勇雖
      證稱「乙○○說該地是他的」之語（見本院卷第六五頁），但該土既非乙○○
      名義所有業如上述，此證言自不足為認定被上訴人係出租人之依據。此外，上
      訴人又未提出其他積極證據足供認定兩造間確有租約關係，故上訴人主張兩造
      間就前開不動產有租賃契約關係，進而主張被上訴人應負出租人債務不履行責
      任，即無可採。
（二）按當事人主張有利於己之事實者，就其事實有舉證之責任，民事訴訟法第二七
      七條定有明文。又侵權行為賠償損害之請求權，除須有損害之發生，及有責任
      原因之事實外，並以二者之間有相當因果關係為其成立要件，故侵權行為賠償
      損害之訴訟，原告須先就上述成立要件為相當之證明，始能謂其請求權存在（
      最高法院十七年上字第九一七判例參照）。查上訴人主張被上訴人擅自切斷電
      力乙節，固據上訴人舉證人劉庸州、林昆成、郭建輝等人證述被上訴人當天曾
      說「我都切斷電了，為何你們還有電用」之語等情，惟為被上訴人所否認，且
      衡之常情，被上訴人亦無在公司內當眾自承斷電行為之可能；再證人劉庸州、
      林昆成二人均現為上訴人公司執行業務之股東，郭建輝則為公司受僱人，其證
      言本即可能偏袒於公司而難期公正，且證人確曾向台灣高雄地方法院對被上訴
      人提起刑事自訴，指訴被上訴人犯有恐嚇、公然侮辱罪行，此有被上訴人提出
      之自訴狀影本在卷可按，另因本事件有上訴人及劉庸州對被上訴人提出傷害及
      妨害自由等告訴，故證人上開證言即有偏頗之虞，尚難採信；又本院依上訴人
      聲請，向台灣電力公司函查事發當日斷電原因，據回函稱：「是日本處供電該
      用戶或該地區之配電設備並無故障或跳脫，其他因素無法查知」；向中華電信
      公司函查被上訴人於當時之通勤紀錄，據覆稱已逾保存期限欠難提供；向屏東
      郵局萬丹支局函查被上訴人郵件簽收時間為九十年六月六日下午六時，此部分
      上訴人指證人黃炎正所言當天上午即與乙○○外出釣魚為不實云云，自屬無據
      ，自亦未能以上述函查結果資為被上訴人有上訴人所指之斷電行為之證明；另
      上訴人提出臺灣屏東地方法院檢察署檢察官九十一年度偵字第二九０、六九八
      號起訴書影本一件以證明被上訴人有切斷電力之行為，然該起訴書僅依台灣電
      力公司屏東營業處函稱「該用戶或該地區之配電設備並無故障或跳脫」等語，
      即認乙○○所辯不實而資為認定其有切電之事實，尚嫌率斷，既未經判決確定
      ，且本件乃獨立民事訴訟，自為不受起訴認定事實之拘束。況上訴人對其主張
      被上訴人切斷電力之侵權行為事實，又乏其他積極證據資為佐證，依上開說明
      ，上訴人對其主張之責任原因之事實及損害與侵權行為間之相當因果關係顯未
      能證明，自難信實。
五、綜上所述，上訴人主張被上訴人為土地出租人而有前開斷電行為，既尚屬無據，
    則上訴人依據租約關係為不完全給付之損害賠償之請求，及以侵權行為法律關係
    為損害賠償之請求，自屬不應准許。原審為上訴人敗訴之判決，並無違誤，上訴
    意旨指摘原判決不當，求予廢棄改判，為無理由，應予駁回。至兩造其餘攻擊防
    禦方法，核與判決之基礎不生影響，不予一一論列，併此敘明。
六、據上論結，本件上訴為無理由，依民事訴訟法第四百四十九條第一項、第七十八
    條判決如主文。
中　　　華　　　民　　　國　　九十一　　年　　　九　　　月　　二十五　　日
                                      臺灣高等法院高雄分院民事第五庭
~B1審判長法官　林健彥
~B2法　　　官　周慶光
~B3法　　　官　黃科瑜
右為正本係照原本作成。
如對本判決上訴，須於判決送達後二十日內向本院提出上訴狀，其未表明上訴理由者
，應於上訴後二十日內向本院提出上訴理由書（均須按他造當事人之人數附繕本）。
上訴時應提出委任律師或具有律師資格之人之委任狀，並依附註條文規定辦理。
中　　　華　　　民　　　國　　九十一　　年　　　九　　　月　　 二十五　 日
~B法院書記官　葉淑華
附註：
民事訴訟法第四百六十六條之一：
對於第二審判決上訴，上訴人應委任律師為訴訟代理人，但上訴人或其法定代理人具
有律師資格者，不在此限。
上訴人之配偶、三親等內之血親、二親等內之姻親，或上訴人為法人、中央或地方機
關時，其所屬專任人員具有律師資格並經法院認為適當者，亦得為第三審訴訟代理人。
第一項但書及第二項情形，應於提起上訴或委任時釋明之。
